最高法院刑事判決　　　　　　一○○年度台上字第二二六三號
上　訴　人　劉金財
選任辯護人　張麗雪律師
上列上訴人因偽造有價證券案件，不服台灣高等法院高雄分院中
華民國九十八年十二月二十二日第二審判決（九十八年度上訴字
第一三六四號，起訴案號：台灣高雄地方法院檢察署九十七年度
偵緝字第一三八七號），提起上訴，本院判決如下：
    主  文
原判決撤銷，發回台灣高等法院高雄分院。
    理  由
本件原判決認定上訴人劉金財有如其事實欄所載偽造有價證券、
行使偽造私文書與詐欺等犯行，因而撤銷第一審科刑之判決，改
判依行為時連續犯、牽連犯等規定從一重論處上訴人連續犯偽造
有價證券罪刑，固非無見。
惟查：(一)、科刑判決認定事實所憑之證據，須與卷內之證據資料
相適合，否則即有判決理由矛盾之違法。原判決事實係認定上訴
人利用其受雇人林佳樺同意於民國九十一年一月二十五日所申領
之高雄區中小企業銀行（下稱高雄企銀）票號363626號至363650
號支票一本（二十五張），供上訴人經營之大展五金百貨行簽發
使用，而趁會計劉玉珠保管支票帳戶印鑑章之便，未經林佳樺之
同意，盜用上開印鑑章，又於原判決附表（下稱附表）一之時間
，擅自再向高雄企銀盜領支票五本，並先後偽造簽發附表二共一
百十張支票使用（除編號95至110 支票退票外，餘均兌現）等情
。然稽之案內資料，證人林佳樺曾證稱：「（何時將印章還給你
？）我開完戶，沒有多久，就還我了。」、「（你確定公司有還
給你一顆印章？）對。」等語（見第一審卷第四一頁反面、第四
二頁）。如若所述無訛，則原判決認定上訴人係趁會計劉玉珠保
管印鑑章之機會盜領附表一及偽造附表二之支票，其所憑之證據
即與卷內之證據資料不相適合。究竟實情如何，原審未詳予剖明
，遽行判決，難謂適法。(二)、刑事訴訟雖不承認有事實上推定事
實之存在，但基於某事實（即基礎事實）之存在，依通常之經驗
與自然之理性，本邏輯上演繹作用，而推論他事實，雖非依證據
而為事實之證明，然因屬推理作用之形成，並無關乎事實之推定
，自仍與證據裁判主義之精神無違，而非法之所禁。當事人之一
方經證明其所主張之某事實存在，且釋明該某事實與另主張之他
事實具有如何之關連性，審理事實之法院自應依邏輯理性、經驗
定則之推理作用，合理判斷其所主張之他事實存在與否，並為必
要之說明，始足以斷定其所為推論是否為事理之常，不得憑空推
想，任作懸揣，否則即難謂無判決理由不備之違背法令。上訴人
既已提出卷附高雄企銀存款往來約定書第十五條之記載及曾為高
雄企銀客戶之證人劉玉珠證述其有收受該銀行寄來之對帳單等事
實，據以主張林佳樺應已收受銀行對帳單，而對照上訴人簽發使
用之支票有一百餘張、期間長達半年之久，林佳樺顯然已知悉上
訴人領用之支票超過一本及支票使用情形等情不虛。則如何以上
訴人提出已存在之上開客觀事實，本於推理作用，以證明上訴人
主張之林佳樺知悉其領用與簽發支票之事實是否存在，攸關上訴
人有無被授權之判斷，自仍應為必要之論述。乃原判決疏未如此
，徒以林佳樺縱有接獲高雄企銀對帳單，以其當時年僅二十三歲
，因信任而同意將支票借給老闆使用，以致未細閱對帳單或未積
極查詢，迨至支票開始退票後，始悉上訴人溢領五本支票及偽造
簽發支票，尚合情理云云。究僅屬主觀之臆測，並非推理一定事
實，其自由判斷職權之運用，與證據法則有違。上訴意旨執以指
摘原判決違背法令，為有理由，應認有撤銷發回更審之原因。
據上論結，應依刑事訴訟法第三百九十七條、第四百零一條，判
決如主文。
中    華    民    國  一○○  年    五    月    五    日
                      最高法院刑事第十一庭
                          審判長法官  賴  忠  星  
                                法官  呂  丹  玉  
                                法官  吳      燦  
                                法官  蔡  名  曜  
                                法官  葉  麗  霞  
本件正本證明與原本無異
                                      書  記  官  
中    華    民    國  一○○  年    五    月    九    日
                                                      K